臺灣臺北地方法院民事判決　九十年度簡上字第六五○號
　　上　訴　人　甲○○
　　訴訟代理人　乙○○
　　被　上訴人　臺灣電訊網路服務股份有限公司
　　法定代理人　丙○○
　　訴訟代理人　丁○○
右當事人間請求清償債務事件，上訴人對於中華民國九十年九月二十日本院臺北簡易
庭九十年度北簡字第一二０一三號第一審判決提起上訴，本院判決如左：
    主      文
原判決廢棄。
被上訴人在第一審之訴及假執行之聲請均駁回。
第一、二審訴訟費用由被上訴人負擔。
    事      實
甲、上訴人方面：
一、聲明：如主文第一、二項所示。
二、陳述：除與原審判決所載相同，茲予引用外，補稱：
  (一)緣訴外人商諾資訊顧問股份有限公司（下稱商諾公司）因所營事業為資訊服務業
    ，需使用網路服務，該公司發起人乃於公司尚在籌設階段即民國八十八年五、六
    月間，委託上訴人代表該公司與被上訴人接洽簽約事宜，嗣商諾公司於八十八年
    七月二十八日經主管機關核准設立，同年八月四日因未及完成營利事業登記，為
    免爭議，乃由時任該公司總經理之上訴人代表該公司，與被上訴人簽訂加值型網
    路服務合約書（下稱系爭合約），兩造均知悉商諾公司始為系爭合約當事人，上
    訴人僅係於該公司籌設前後，代表該公司與被上訴人磋商締約之人，並非系爭合
    約之權利義務主體，被上訴人基於系爭合約之法律關係，請求上訴人給付商諾公
    司使用加值型網路服務之費用，自非有據。
  (二)退步言，商諾公司所營事業包括對外招攬客戶，在該公司可切割使用之主機內建
    立客戶之網頁，再經由該公司向被上訴人租用專線與HiNet連線，俾網路使用者
    得上網進入該公司客戶之網站。詎被上訴人因與香港電訊網路公司合併，在線路
    整合之際，發生不能穩定使用之狀況，致商諾公司租用之專線無法與HiNet連線
    ，該公司只得將客戶之網頁建立在被上訴人之主機內，再藉由被上訴人之機房設
    備與HiNet連線，因此支出費用共計新臺幣（下同）三十八萬零四十六元予被上
    訴人。又因該等費用係按上訴人客戶網頁數目個別計費，單價甚高，上訴人為免
    損害擴大，乃將上開可切割使用之主機委由中華電信股份有限公司（下稱中華電
    信）代管，並直接租用中華電信HiNet網際網路專線，俾上訴人在主機內建立之
    客戶網頁得與HiNet連線，因此支出費用共計十六萬三千八百元。被上訴人未依
    約提供網路專線服務，致商諾公司需另行付費始能達成系爭合約目的，上訴人自
    得依不完全給付之規定，拒絕給付本件服務費用。再退步言，上訴人亦得依系爭
    合約第二條第二項約定，以上開金額共計五十四萬三千八百四十六元抵銷之。
三、證據：除援用原審之立證方法外，補提統一發票、收據、中華電信電信費收據、
    商諾公司變更登記表、臺中市政府營利事業登記證等件為證，並聲請訊問證人潘
    澄傑、錢春如。
乙、被上訴人方面：
一、聲明：上訴駁回。
二、陳述：除與原審判決所載相同，茲予引用外，補稱：
  (一)兩造簽約時，商諾公司業已成立，縱未完成營利事業登記，亦僅係商諾公司尚未
    能對外營業開立發票，無礙於該公司已成為獨立法人，殊無由上訴人以個人名義
    代表商諾公司與被上訴人簽約之必要。再上訴人縱有權代表商諾公司與被上訴人
    簽約，然其於簽約時並未載明代表之意旨，其後亦未通知被上訴人變更契約主體
    ，僅告知變更發票買受人為商諾公司。又被上訴人並未要求業務代表於簽約時須
    檢附客戶之公司執照、營利事業登記證等資料，證人潘澄傑恐有誤會，復未告知
    被上訴人係與商諾公司簽約，亦未向被上訴人報備換約事宜，是對被上訴人而言
    ，於未換約前，契約關係仍存在於兩造之間。上訴人於原審既已自認其係契約當
    事人，復於二審爭執，依民事訴訟法第二百七十九條第三項規定，除上訴人能證
    明其於原審之自認與事實不符且係出於錯誤，始得撤銷其自認。再上訴人於二審
    所為之抗辯，均係於第一審程序所得提出而未提出，足見其意圖延滯訴訟，應依
    同法第四百四十七條第四款之規定予以駁回。
  (二)被上訴人已依約完成專線線路連線測試，並經上訴人驗收通過，被上訴人已依債
    之本旨提供專線服務，並無不完全給付情事。至上訴人辯稱商諾公司另行支付被
    上訴人三十八萬零四十六元乙節，不僅金額不符（應為三十萬四千九百七十一元
    ），且其中二筆支票付款十四萬四千九百元，係支付訴外人超財網路行銷工作室
    自八十八年四月至八月所應支付予被上訴人之服務費，與系爭合約無涉，至餘額
    十六萬零七十一元，亦係基於其他合約關係而支付費用予被上訴人。況依電信法
    第二十三條及系爭合約第二條第二項、第八條第二項約定，被上訴人所提供之加
    值網路服務倘有中斷情事，被上訴人僅需依上訴人之要求扣減次月之月服務費，
    而非扣減商諾公司基於其他合約關係所支付之服務費用。又被上訴人因上訴人遲
    未付款，已於八十九年八月十五日予以斷線停用，而上訴人於被上訴人執行強制
    退租後，方另向中華電信租用HiNet網際網路專線，足見上訴人並無損害可言。
三、證據：除援用原審之立證方法外，補提支票沖帳明細表、統一發票、加值網路服
    務停用確認書等件為證。
丙、本院依職權向經濟部中部辦公室調閱商諾公司申請公司設立登記案卷。
    理      由
一、按當事人於第二審程序得提出新攻擊或防禦方法。但因當事人故意或重大過失未
    於第一審程序提出者，第二審法院得駁回之，民事訴訟法第四百四十七條第四款
    定有明文。本件上訴人於原審九十年八月二十一日言詞辯論期日，除陳稱系爭合
    約係其所簽名外，並聲請訊問證人即簽約時任被上訴人業務經理而代表被上訴人
    與上訴人簽約之潘軍傑（即潘澄傑），有上開期日言詞辯論筆錄及上訴人所提潘
    軍傑名片附卷可稽（見原審卷第三、一八頁），足見其於本院所為其係代商諾公
    司與被上訴人業務經理潘澄傑簽約，其非系爭合約當事人之抗辯，已於第一審程
    序提出，並無前揭民事訴訟法第四百四十七條第四款所定於第一審程序所得提出
    ，而因故意或重大過失未提出之意圖延滯訴訟情事。是本院仍應就上訴人抗辯其
    非系爭合約主體乙節加以審酌，合先敘明。
二、被上訴人起訴主張：兩造於八十八年八月四日簽訂系爭合約，約定由渠提供加值
    型網路服務予上訴人使用，詎上訴人積欠服務費用共計四十八萬三千二百九十四
    元，迭經催討，迄未清償，爰依系爭合約，訴請上訴人如數給付服務費用及自起
    訴狀繕本送達翌日起至清償日止，按年息百分之五計算之法定遲延利息云云。
三、上訴人則以：訴外人商諾公司之發起人於該公司尚在籌設階段即八十八年五、六
    月間，委託其代表該公司與被上訴人接洽簽約事宜，嗣商諾公司於八十八年七月
    二十八日經主管機關核准設立，同年八月四日因未及完成營利事業登記，為免爭
    議，乃由其（時任該公司總經理）代表該公司，與被上訴人簽訂系爭合約，兩造
    均知悉商諾公司始為系爭合約當事人，被上訴人自不得請求其給付商諾公司使用
    加值型網路服務之費用。退步言，被上訴人因與香港電訊網路公司合併，在線路
    整合之際，發生不能穩定使用之狀況，致商諾公司租用之專線無法與HiNet連線
    ，而需另行支出費用共計五十四萬三千八百四十六元，其自得依不完全給付之規
    定，拒絕給付本件服務費用。再退步言，其亦得依系爭合約第二條第二項約定，
    以上開金額抵銷之等語，資為抗辯。
四、查兩造於八十八年八月四日簽訂系爭合約，而商諾公司係於同年七月二十八日經
    主管機關經濟部核准設立登記，同年八月四日經臺中市政府核准營利事業設立登
    記，是兩造簽約時，商諾公司尚未領得公司所在地臺中市政府核發之營利事業登
    記證等事實，業據上訴人提出臺中市政府營利事業登記證為證，並為兩造所不爭
    ，且經本院依職權向經濟部中部辦公室調閱商諾公司申請公司設立登記案卷查核
    屬實，堪信為真。
五、上訴人辯稱：兩造均知悉商諾公司始為系爭合約當事人，其僅係於該公司籌設前
    後，代表該公司與被上訴人磋商締約之人，並非系爭合約之權利義務主體，被上
    訴人自不得基於系爭合約，請求其給付本件服務費用等語。被上訴人則主張：兩
    造簽約時，商諾公司業已成立，殊無由上訴人以個人名義代表商諾公司與渠簽約
    之必要。且上訴人於原審既已自認其係系爭契約之當事人，復於二審爭執，依民
    事訴訟法第二百七十九條第三項規定，除上訴人能證明其於原審之自認與事實不
    符且係出於錯誤，始得撤銷其自認云云。經查：
  (一)依被上訴人開立予上訴人之統一發票以觀，其上所載買受人及其統一編號為商諾
    公司，有兩造不爭之統一發票附卷足憑，且證人即簽約時任被上訴人業務經理之
    潘澄傑證稱：系爭合約是伊代表被上訴人與商諾公司簽定，因當時商諾公司之營
    利事業登記證尚在申請中，伊所處理以公司名義申請之案件均需使用營利事業登
    記證及負責人身分證影本，因此商諾公司先以上訴人名義簽約，暫時先申請，之
    後再改成商諾公司，但其後因上訴人未主動提出，所以未更改，伊亦未詢問商諾
    公司是否更改。當時伊曾向公司主管說明先以上訴人名義申請乙節，因伊曾向公
    司報備，所以被上訴人開立之統一發票抬頭才會用商諾公司之名義等語（見本院
    九十一年四月一日準備程序筆錄），核與上訴人前揭所辯其係代商諾公司與被上
    訴人簽約乙節相符，足見兩造於簽約時均知悉商諾公司始為系爭合約當事人，上
    訴人僅係於該公司領得營利事業登記證前，代表該公司與被上訴人締約之人，並
    非系爭合約之權利義務主體甚明。
  (二)被上訴人雖以：兩造簽約時，商諾公司業已成立，為獨立法人，殊無由上訴人以
    個人名義代表商諾公司與被上訴人簽約之必要，且渠未要求業務代表於簽約時須
    檢附客戶之公司執照、營利事業登記證等資料，證人潘澄傑恐有誤會，復未告知
    係與商諾公司簽約，亦未報備換約事宜，僅告知變更發票買受人為商諾公司，是
    對渠而言，於未換約前，契約關係仍存在於兩造之間云云，惟如前述，兩造簽約
    時，商諾公司縱已完成公司設立登記，具有獨立之法人格，得為權利義務之主體
    ，然上訴人既係應代表被上訴人簽約之證人潘澄傑之要求，而於商諾公司領得營
    利事業登記證前，先以上訴人個人名義代表商諾公司與被上訴人簽約，則縱令兩
    造事後未變更契約當事人名義，亦無礙於商諾公司始為系爭合約當事人之認定。
    況證人潘澄傑既係代表被上訴人與上訴人洽談簽約事宜，則伊以被上訴人名義，
    要求上訴人於商諾公司領得營利事業登記證前，先以上訴人個人名義代表商諾公
    司締約，依民法第一百零三條第一項「代理人於代理權限內，以本人名義所為之
    意思表示，直接對本人發生效力」之規定，效力自及於被上訴人。是被上訴人以
    上訴人未於簽約時載明代表之意旨，亦未通知被上訴人變更契約主體，且渠未要
    求業務代表於簽約時須檢附客戶之營利事業登記證，證人潘澄傑恐有誤會為由，
    否認上訴人係代表商諾公司簽約之事實，自非可採。又參酌統一發票係出賣人於
    收受買受人給付之價金後，以買受人名義開具予其收執之會計進出報稅憑證，是
    其上所載買受人，堪認係實際之交易相對人，故證人潘澄傑證稱：伊曾向公司主
    管說明先以上訴人名義簽約，因此被上訴人開立之統一發票抬頭才會用商諾公司
    名義乙節，應屬可採。被上訴人主張：證人潘澄傑僅告知變更發票買受人為商諾
    公司，渠乃據以製作發票，證人潘澄傑並未報備係與商諾公司簽約，渠不知系爭
    合約相對人為商諾公司云云，尚難遽採。
  (三)被上訴人另以：上訴人於原審既已自認其係契約當事人，復於二審爭執，依民事
    訴訟法第二百七十九條第三項規定，除上訴人能證明其於原審之自認與事實不符
    且係出於錯誤，始得撤銷其自認云云。按當事人主張之事實，經他造於準備書狀
    內或言詞辯論時或在受命法官、受託法官前自認者，無庸舉證。自認之撤銷，除
    別有規定外，以自認人能證明與事實不符或他造同意者，始得為之，民事訴訟法
    第二百七十九條第一項、第三項固有明文。惟前揭第二百七十九條第一項所謂自
    認，必須當事人對於他造主張之事實，積極的表示承認，始足當之。查上訴人於
    原審九十年八月二十一日言詞辯論期日，僅陳稱系爭合約係其所簽名，且聲請訊
    問證人潘軍傑（即潘澄傑），並未對於被上訴人主張系爭合約確係存在於兩造間
    之事實，積極的表示承認，此有上開期日言詞辯論筆錄可稽（見原審卷第一八頁
    ）。是上訴人於原審僅自認系爭合約由其簽立之事實，並未對其確為系爭合約之
    權利義務主體乙節，於準備書狀內或言詞辯論時自認，至為明確，自無民事訴訟
    法第二百七十九條第三項所定撤銷自認之適用。是被上訴人主張：上訴人於原審
    已自認其係契約當事人，復於二審爭執云云，亦非可採。
六、綜上，上訴人既係代表商諾公司與被上訴人簽訂系爭合約，且為代表被上訴人簽
    約之證人潘澄傑所知悉，則被上訴人主張上訴人應負本件加值型網路服務費用之
    給付責任，即屬無據。從而，被上訴人依系爭合約之法律關係，訴請上訴人給付
    上開服務費用四十八萬三千二百九十四元，及自起訴狀繕本送達翌日即九十年八
    月二日起至清償日止，按年息百分之五計算之法定遲延利息，為無理由，應予駁
    回。原審為被上訴人勝訴判決，並准渠供擔保得為假執行之聲請，尚有未洽，上
    訴意旨指摘原判決不當，求予廢棄改判，為有理由，應由本院予以廢棄改判如主
    文第一、二項所示。
七、本件事證已臻明確，兩造其餘攻擊防禦方法，核與判決結果不生影響，不予一一
    論述，併此敘明。
八、據上論結，本件上訴為有理由，依民事訴訟法第四百三十六條之一第三項、第四
    百五十條、第七十八條，判決如主文。
中　　　華　　　民　　　國　　九十一　　年　　 十二 　　月　　 十三 　　日
                                        臺灣臺北地方法院民事第三庭
                                            審判長法  官　楊絮雲
                                                  法　官  李慈惠
                                                  法  官  陳芃宇
右為正本係照原本作成。
本判決不得上訴。
中　　　華　　　民　　　國　　九十一　　年　　 十二 　　月　　 十三 　　日
                                              法院書記官  高菁菁
